臺灣臺中地方法院刑事判決　　　　　　100年度交易字第569號
公　訴　人　臺灣臺中地方法院檢察署檢察官
被　　　告　吳莉婷
選任辯護人　楊榮富律師
上列被告因過失傷害案件，經檢察官提起公訴（100年度偵字第1
3206號），本院判決如下：
    主    文
吳莉婷因過失傷害人致重傷，處有期徒刑陸月，如易科罰金，以
新臺幣臺仟元折算壹日。
    犯罪事實
一、吳莉婷於民國99年10月12日16時16分許，駕駛車牌號碼3Q-6
    991號自小客車，沿臺中縣潭子鄉（現改制為臺中市潭子區
    ○○○路2段由東往西方向行駛，行近潭興路2段與潭興路2
    段63巷之無號誌交岔路口時，本應注意汽車左轉彎時，應行
    至交岔路口中心處左轉，並不得占用來車道搶先左轉，且轉
    彎車應讓直行車先行，而依當時情形又無不能注意之情事，
    竟疏於注意交岔路口車輛之動態，而貿然提前左轉，適有黃
    暉睿駕駛車牌號碼591─CQS號重型機車，沿潭興路2段由西
    往東方向直行駛至該路口，亦疏未注意減速慢行，致遇見吳
    莉婷之車輛時，煞車失控黃暉睿因而人車倒地，並往前滑行
    ，碰撞吳莉婷所駕駛之自小客車，黃暉睿因此受有胸椎骨折
    、胸部挫傷併血氣胸之傷害，經醫急診併行手術後，仍因脊
    髓損傷，使中樞神經系統機能遺存極度障害，造成下半身癱
    瘓，終身不能從事任何工作，日常生活需人扶持，於身體、
    健康有重大不治之重傷害。吳莉婷於肇事後，在有偵查權限
    之公務員發覺其犯罪前，在場等候並向據報前往現場處理之
    臺中縣警察局( 現改制為臺中市政府警察局，下同) 豐原分
    局潭子交通小隊警員陳漢桐陳明其係肇事者及肇事經過，自
    首而接受裁判。
二、案經黃暉睿委由許博堯律師訴請臺灣臺中地方法院檢察署檢
    察官偵查起訴。
    理    由
一、程序方面：
（一）被告吳莉婷所犯刑法第284 條第1 項後段過失傷害致人重
      傷罪，屬刑事訴訟法第376 條第1 款所列之罪，依同法第
      284 條之1 規定，第一審得由法官獨任進行審判程序。
（二）按現行刑事訴訟法為保障被告之反對詰問權，排除具有虛
      偽危險性之傳聞證據，以求實體真實之發見，於該法第
      159 條第1 項明定被告以外之人於審判外之言詞或書面陳
      述，除法律有規定者外，不得作為證據。又被告以外之人
      於審判外之陳述，雖不符前4 條之規定（即刑事訴訟法第
      159 條之1 至159 條之4 ），而經當事人於審判程序同意
      作為證據，法院審酌該言詞陳述或書面陳述作成時之情況
      ，認為適當者，亦得為證據；當事人、代理人或辯護人於
      法院調查證據時，知有刑事訴訟法第159 條第1 項不得為
      證據之情形，而未於言詞辯論終結前聲明異議者，視為有
      前項之同意，同法第159 條之5亦 定有明文。考其立法意
      旨在於傳聞證據未經當事人之反對詰問予以核實，原則上
      先予排除。惟若當事人已放棄反對詰問權，於審判程序中
      表明同意該等傳聞證據可作為證據；或於言詞辯論終結前
      未聲明異議，基於尊重當事人對傳聞證據之處分權，及證
      據資料愈豐富，愈有助於真實發見之理念，且強化言詞辯
      論主義，使訴訟程序得以順暢進行，上開傳聞證據亦均具
      有證據能力。本件以下所引之被告以外之人於審判外之言
      詞及書面陳述，業經本院審理時予以提示並告以要旨，分
      別經檢察官及被告、辯護人表示意見，當事人已知該等陳
      述乃傳聞證據，均未於言詞辯論終結前對該等證據內容異
      議，依上開規定，本院審酌該等證據作成時，並無人情施
      壓或干擾，亦無不當取供之情形，認為以之作為本案之證
      據亦屬適當，是該等證據自均具有證據能力，合先敘明。
二、實體方面
（一）上揭犯罪事實，業據被告於本院審理時坦承不諱，核與告
      訴人黃暉睿指訴情節大致相符，並有道路交通事故談話紀
      錄表、現場圖、道路交通事故調查報告表(一)、(二)、交通事
      故補充資料表、登記聯單、現場及車損照片、財團法人佛
      教慈濟醫院臺中分院診斷證明書、病症暨失能診斷證明書
      、澄清復健醫院診斷證明書、行政院國軍退除役官兵輔導
      委員會臺中榮民繌醫院100 年3 月24日中榮醫企字第1000
      004898號函、臺中市車輛行車事故鑑定委員會100 年4 月
      8 日中車鑑字字第1000001941號函附之鑑定意見書附卷可
      稽。綜上各節相互佐證，被告自白核與事實相符，應堪採
      信。至起訴書犯罪事實欄雖記載本案告訴人係與被告所駕
      駛之自小客車發生碰撞而人車倒地；但依卷附之現場圖所
      示，本案肇事路段中央為分向限制線，雙方各1 線車道，
      被告所駕駛之小客車左轉斜向停於分向限制線上（左前車
      角及左後車角距潭興路路面邊線1.5 公尺、3.2 公尺，左
      前車角距路口轉角「聚興枝24電桿」垂直角1.3 公尺），
      告訴人之機車倒於路面邊線外緣（機車車頭朝外），其機
      車倒地刮地痕長7.2 公尺（起點在其行駛車道內甫入路口
      處，右距路面邊線1.5 公尺，顯示被告與告訴人兩車未碰
      撞前，告訴人之機車先行失控倒地，前揭卷附之意見書亦
      同此見解，故起訴書此部分事實之記載，容有誤會，附此
      敘明。本案事證明確，被告犯行堪以認定，應予依法論科
      。
（二）論罪科刑：
  １、按「稱重傷者，謂下列傷害：一、毀敗或嚴重減損一目或
      二目之視能。二、毀敗或嚴重減損一耳或二耳之聽能。三
      、毀敗或嚴重減損語能、味能或嗅能。四、毀敗或嚴重減
      損一肢以上之機能。五、毀敗或嚴重減損生殖之機能。六
      、其他於身體或健康，有重大不治或難治之傷害。」，刑
      法第十條第四項定有明文。次按刑法第10條第4 項第6 款
      ，所謂其他於身體或健康，有重大不治或難治之傷害，係
      指傷害重大且不能治療或難以治療而言( 最高法院29年度
      上字第685 號判例、89年度臺上字第6733號判決意旨參照
      ) 。查告訴人因本案車禍事故受有上述傷勢，日常生活完
      全須他人照料，已如前述，揆之前開裁判意旨，顯已符合
      刑法第10條第4 項第6 款重大傷害之規定。核被告所為，
      係犯刑法第284 條第1 項後段之過失傷害致人重傷罪。
  ２、按刑法第62條所謂自首，祇以犯人在犯罪未發覺之前，向
      該管公務員申告犯罪事實，而受裁判為已足，並不以使用
      「自首」字樣或言明「自首」並「願受裁判」為必要（最
      高法院63年度臺上字第1101號判例意旨參照）。經查，被
      告肇事後等待警員到場處理，並陳明自己係肇事者及陳述
      肇事經過之情，業據被告供述明確，並有臺中縣警察局道
      路交通事故肇事人自首紀錄表在卷足參，被告既已向該管
      公務員申述犯罪事實而不逃避接受裁判，合於刑法第62條
      前段所定對於未發覺之犯罪自首而接受裁判之要件，爰依
      該條規定減輕其刑。
  ３、爰審酌被告並無犯罪前科，有臺灣高等法院被告前案紀錄
      表在卷可考，素行良好，惟被告駕駛車輛參與道路交通，
      自應確實遵守交通規則以維護自身及其他用路人之安全，
      其駕駛自小客車因提前左轉，復未讓直行車先行之過失駕
      駛行為，致肇事本件車禍事故因而造成告訴人身體重大傷
      害，所生損害非輕；兼衡告訴人亦行經無號誌交岔路口，
      未注意減速慢行，而與有過失，且被告犯後已坦承過失犯
      行，態度尚可，其雖尚未與告訴人達成民事和解，然係因
      雙方對和解金額認知差距懸殊，復囿於被告本身資力之故
      ，惟本件告訴人已提起刑事附帶民事訴訟，應可藉由該訴
      訟程序稍彌補告訴人之損害等一切情狀，量處如主文所示
      之刑，併諭知如易科罰金之折算標準。
據上論斷，應依刑事訴訟法第284 條之1 、第299 條第1 項前段
，刑法第284 條第1 項後段、第62條前段、第41條第1 項前段，
刑法施行法第1 條之1 第1 項、第2 項前段，判決如主文。
本案經檢察官李莉玲到庭執行職務。
中    華    民    國  100     年    8    月    30    日
                        交通法庭  法  官  莊秋燕
以上正本證明與原本無異。
如不服本判決應於收受送達後10日內向本院提出上訴書狀，並應
敘述具體理由；其未敘述上訴理由者，應於上訴期間屆滿後20日
內向本院補提理由書（均須按他造當事人之人數附繕本）「切勿
逕送上級法院」。
                                  書記官  楊賀傑
中    華    民    國   100    年    8     月    30    日
附錄論罪科刑法條全文：
中華民國刑法第284條
因過失傷害人者，處6月以下有期徒刑、拘役或5百元以下罰金，
致重傷者，處1年以下有期徒刑、拘役或5百元以下罰金。
從事業務之人，因業務上之過失傷害人者，處1年以下有期徒刑
、拘役或1千元以下罰金，致重傷者，處3年以下有期徒刑、拘役
或2千元以下罰金。